臺灣桃園地方法院民事判決　　　　　　 95年度簡上字第183號
上　訴　人　乙○○
訴訟代理人　丙○○
被上訴人　　甲○○
上列當事人間請求損害賠償事件，上訴人對於中華民國95年5 月
17日本院桃園簡易庭94年度桃簡字第1144號第一審判決提起上訴
，本院於民國96年5 月22日言詞辯論終結，判決如下：
    主  文
原判決除確定部分外，關於駁回上訴人後開第二項之訴部分，及
該部分假執行之聲請，並訴訟費用之裁判均廢棄。
被上訴人應再給付上訴人新台幣壹拾柒萬壹仟伍佰捌拾肆元及自
民國九十四年七月二十一日起至清償日止，按年息百分之五計算
之利息。
其餘上訴駁回。
第一審（除確定部分），及第二審訴訟費用由被上訴人負擔百分
之四十六，餘由上訴人負擔。
    事實及理由
壹、程序方面：
    上訴人於原審請求被上訴人應給付上訴人新台幣（下同）45
    6,646 元，及自起訴狀繕本送達翌日起至清償日止，按週年
    利率5%計算之利息，嗣經原審判決被上訴人應給付上訴人83
    ,318 元 ，及自民國94年7 月21日起至清償日止，按週年利
    率5%計算之利息，並就該給付部分依職權宣告假執行及依被
    上訴人聲請宣告免為假執行，暨駁回上訴人其餘請求，茲被
    上訴人對於原審為其敗訴判決部分並未上訴，是關於被上訴
    人敗訴部分即已確定，不在本件上訴審判之範圍內。
貳、實體方面：
一、上訴人起訴主張：
(一)、坐落桃園縣桃園市○○街52巷25弄7 之3 號、及同巷弄7 之
    4 號房屋（下稱系爭4 樓房屋、系爭5 樓房屋）分屬上訴人
    及被上訴人所有，因被上訴人疏於將管線維修，致其所有系
    爭5 樓房屋內浴廁之排水管漏水，滲入水泥結構，因而造成
    上訴人所有系爭4 樓房屋之天花板嚴重滲水、裝潢毀損及部
    分房間不能使用，上訴人自得請求被上訴人賠償系爭4 樓房
    屋漏水範圍之修繕費用，及其對系爭4 樓房屋部分房間不能
    使用之損害，兩者合計為456,646 元，經上訴人以存證信函
    催告被上訴人修繕，被上訴人均未置理，為此，依公寓大廈
    管理條例第12條但書、第6 條第1 項第1 款、民法第184 條
    第1 項前段、第213 條第1 項、第3 項、第767 條規定請求
    損害賠償。
(二)、又自90年7 月起至95年2 月止，系爭4 樓房屋因本件漏水造
    成天花板嚴重滲水，潮濕發霉產生白華及壁癌，細菌及黴菌
    較易孳生，且天花板燈座整個掉落，有3 分之2 房間不能居
    住使用，原審未考量上訴人居住者健康及安危而駁回上訴人
    此部分之請求，為無理由。
(三)、第一審鑑定費用80,000元，是用以確定本件漏水肇因，臺灣
    省土木技師公會鑑定報告書既已載明本件漏水原因全部歸責
    於被上訴人，故該鑑定費用應由被上訴人全數負擔，原審就
    訴訟費用之裁判顯失公平。
(四)、聲明：１、原判決不利於上訴人部分及訴訟費用部分均廢棄
    。２、上開廢棄部分，被上訴人應再給付上訴人373,328 元
    及自94年7 月21日起至清償日止，按年息5 ﹪計算之利息。
二、被上訴人則以：
(一)、伊所有系爭5 樓房屋早於7 、8 年前即已另行裝置新的管線
    ，而不使用原埋於建物牆壁及樓層間之舊有排水管，故不可
    能有上訴人所稱舊有排水管會漏水，致其所有系爭4 樓房屋
    天花板滲水之情事。
(二)、因住宅漏水之原因有很多種，上訴人應先舉證證明本件損害
    及不能使用房屋之實際情形，暨上訴人計算本件賠償金額之
    依據，伊僅願意賠償系爭4 樓房屋天花板部分之修繕費用，
    經伊初步估算結果，大約要花費40,000元，逾此範圍之修繕
    費用不應由伊負擔。此外，伊否認上訴人所提出之估價單內
    容為真正。
(三)、上訴人因本件漏水所受之損害只有原審判決的部分。伊於94
    年間接獲存證信函及調解時，才知悉漏水之事，否認系爭4
    樓房屋自90年7 月起至95年2 月止不能居住使用，上訴人提
    出之報紙報導，乃傳聞證據，若系爭4 樓房屋部分房間真有
    白華、壁癌，亦無從認定全應歸責於系爭5 樓房屋漏水。
(四)、另因系爭4 樓天花板亦有裂縫，系爭5 樓浴室地板積水時，
    才會沿裂縫滲漏至4 樓，故上訴人對於本件損害之發生或擴
    大與有過失。
(五)、原審就訴訟費用依兩造勝敗比例裁判，較為公平合理等語置
    辯。並聲明：上訴駁回。
三、兩造不爭執之點：
(一)、系爭4 樓及5 樓房屋分屬上訴人及被上訴人所有。
(二)、臺灣省土木技師公會就系爭4 樓房屋漏水原因及修復費用鑑
    定之鑑定結果為：1.系爭4 樓房屋內之天花板漏水之原因，
    經檢測鑑定應為系爭5 樓房屋之浴廁防水失效，以致浴室地
    板稍有積水時就會滲出至房間，並由樓板之裂縫滲漏至4樓
    頂板，並沿著頂板裂縫滲漏至其他房間。2.系爭4 樓房屋，
    因系爭5 樓房屋漏水而損壞，其修繕費用經計算約為90,727
    元。
四、兩造爭執之點：
(一)、系爭4 樓房屋是否因本件漏水造成部分房間不能居住使用？
    並因此致上訴人受有相當於租金之損害？若是，上訴人就系
    爭4 樓房屋部分房間不能使用之損害若干？
(二)、上訴人對於本件損害之發生或擴大，是否與有過失？
五、本院之判斷：
(一)、上訴人主張系爭4 樓及5 樓房屋分屬上訴人及被上訴人所有
    之事實，為兩造所不爭執，並有上訴人提出土地登記第1類
    謄本、建物登記第1 類謄本為證，堪信為真實。又上訴人主
    張系爭5 樓房屋內浴廁之排水管有漏水，致系爭4 樓房屋之
    天花板發生漏水之情形，並造成該漏水處之裝潢受到毀損，
    其亦因而有部分房間不能使用等情，為被上訴人所否認，並
    以前揭情詞置辯。
(二)、查系爭4 樓房屋頂板有水分滲漏，以致天花板及牆壁油漆斑
    駁剝落之事實，有上訴人所提相片24紙（拍攝時間分別為95
    年4 月9 日、95年4 月14日、95年6 月8 日，置於原審證物
    袋）。且原審經兩造同意後委託台灣省土木技師公會鑑定前
    開天花板滲水原因，該會先後於94年11月9 日、同年12月23
    日及同年12月28日3 次至現場查看，亦證實系爭4 樓房屋頂
    板有漏水之現象（參見台灣省土木技師公會95年1 月9 日鑑
    定報告書第4 頁、第附4-4 至4-10頁相片），堪信為真實。
    被上訴人雖抗辯前開滲水現象未必與系爭5 樓房屋有關，然
    據臺灣省土木技師公會就系爭4 樓房屋漏水原因鑑定之結果
    ，系爭4 樓房屋內之天花板漏水之原因，經檢測鑑定應為系
    爭5 樓房屋之浴廁防水失效，以致浴室地板稍有積水時就會
    滲出至房間，並由樓板之裂縫滲漏至4 樓頂板，並沿著頂板
    裂縫滲漏至其他房間所致，有台灣省土木技師公會95年1 月
    9 日鑑定報告書可憑。而上訴人所陳於系爭5 樓房屋之房客
    搬離後，系爭4 樓房屋即未再發生漏水之情形等語，核與前
    揭鑑定報告書中第4 頁所載系爭4 樓房屋之天花板漏水之原
    因為系爭5 樓浴廁防水失效，以致浴室地板稍有積水時就會
    滲出至房間，並由樓板之裂縫滲漏至4 樓頂板，並沿著頂板
    裂縫滲漏至其他房間等情相符，且前揭鑑定報告書中亦載明
    ，台灣省土木技師公會派員於94年12月23日至系爭房屋會勘
    時，即發現系爭5 樓房屋已遭斷水斷電故未有繼續漏水跡象
    ，是系爭4 樓房屋天花板之漏水現象顯與系爭5 樓房屋有關
    ，上訴人主張因系爭5 樓房屋內浴廁漏水，致系爭4 樓房屋
    之天花板滲漏之事實，應堪採信。
(三)、按因故意或過失，不法侵害他人之權利者，負損害賠償責任
    。故意以背於善良風俗之方法，如損害於他人者，亦同。違
    反保護他人之法律，致生損害於他人者，負損害賠償責任。
    但能證明其行為無過失者，不在此限。民法第184 條定有明
    文。又住戶應遵守下列事項: 一、於維護、修繕專有部分、
    約定專用部分或行使其權利時，不得妨害其他住戶之安寧、
    安全及衛生。為公寓大廈管理條例第6 條第1 項第1 款所明
    定。查被上訴人自承系爭5 樓房屋為老舊房屋，是其對於系
    爭5 樓房屋可能因屋齡老舊而有漏水之虞一事，並無不知之
    理，自應以善良管理人之注意，善盡維修責任，然系爭5 樓
    房屋卻因浴廁防水失效，致他人受損害，該損害既為被上訴
    人所有房屋漏水所致，被上訴人自應依前揭規定負侵權行為
    損害賠償責任。
(四)、上訴人主張系爭4 樓房屋因本件漏水造成部分房間不能使用
    ，故請求被上訴人賠償相當租金之損害等語，為被上訴人所
    否認，並抗辯上訴人應先舉證證明不能使用房間之實際情形
    等語。查系爭5 樓房屋內浴廁漏水，致系爭4 樓房屋之天花
    板滲漏之情形，造成系爭4 樓房屋如前開鑑定報告第附4-3
    頁附圖所示之2 間臥室及一間浴廁，面積為32.7243㎡（即
    307cm ×440cm+307cm ×225cm+314cm ×392cm ＝327243c
    ㎡，合32.7243 ㎡）受影響之事實，業據前開鑑定報告載明
    ，再對照前開上訴人所提相片24紙及鑑定報告書第附4-4 至
    4-10頁相片，且參酌前揭鑑定報告書之附件5 所載，系爭4
    樓房屋因系爭5 樓浴廁漏水所須修繕部分應包含下列項目：
    １、浴廁及臥房天花板部分地板因受水浸泡過久而損壞，應
    拆除重做。２、油漆剝落部分：白華等殘留物刮除，重新披
    土油漆，為求色澤一致，油漆以整間面積計算，包括平頂、
    牆及樑。３、燈座、開關等電氣設備線路檢修等情，可知前
    開受影響部分未修復前，上訴人及其家人每日均需受房屋漏
    水、濕氣及發霉之苦，受影響之臥房內更因擺放吸水布、集
    水器皿，臥房供居住之功能蕩然無存，其生活更無生活品質
    可言，是上訴人主張系爭5 樓房屋漏水部分修復前，伊因前
    開受影響部分無法正常使用，受有相當於租金之損害，堪予
    採信。被上訴人抗辯指稱前開受影響部分仍有使用，顯見未
    受損云云，並不足採。
(五)、本件上訴人於90年10月29日以桃園第10支局編號第459 號存
    證信函通知被上訴人系爭5 樓房屋漏水之事實，有原審卷附
    存證信函1 紙可憑（見原審卷第10頁），而被上訴人至95年
    5 月間，始將前開漏水部分修復之事實，為兩造所不爭執，
    並有原審卷附系爭5 樓房屋修理相片可憑（見原審卷第93頁
    至第95頁），是上訴人請求被上訴人賠償伊自90年10月29日
    至95年2 月間所受之損害，洵屬有據，其請求90年7 月至90
    年10月29日前所受損害，則無理由。另審酌系爭4 樓及5 樓
    房屋坐落路段為桃園縣桃園市○○街，該處30坪房屋出租之
    行情為月租約10,000元，有上訴人所提出租行情暨網站統計
    資料表可參。故上訴人因前開房屋不能使用部分所受之損害
    為171,58 4元（32.7243 ㎡×0.3025×10,000元÷30坪×52
    月＝171,584.4130元，小數點以下四捨五入）。從而，上訴
    人依民法第184 條第1 項前段之規定，請求被上訴人賠償其
    損害，於171,584 元之範圍內有理由，逾此範圍之請求即屬
    無據。
(六)、上訴人雖主張伊於原審支付鑑定費用80,000元及訴訟費用，
    係用以確定本件漏水肇因及責任歸屬，臺灣省土木技師公會
    鑑定報告書既已載明本件漏水原因全部歸責於被上訴人，故
    該鑑定費用及訴訟費用應由被上訴人全數負擔云云。然該鑑
    定費用應否由被上訴人負擔，係於本件定訴訟費用負擔及日
    後確定訴訟費用額時併為認定。又按各當事人一部勝訴、一
    部敗訴者，其訴訟費用，得由法院酌量情形，命兩造以比例
    分擔或命一造負擔，或命兩造各自負擔其支出之訴訟費用。
    民事訴訟法第79條定有明文。本件損害發生固然因被上訴人
    之過失，然上訴人之請求僅一部有理由，就其敗訴部分，自
    應負擔訴訟費用，始為公允，故酌定兩造負擔訴訟費用比例
    如主文第4 項所示。
(七)、被上訴人雖抗辯上訴人就前開損害之發生與有過失云云，然
    為上訴人否認，被上訴人復未舉證證明若無系爭4 樓房屋天
    花板之裂縫，前開損害不會發生，該裂縫與系爭5 樓房屋漏
    水為本件損害發生之共同原因，且上訴人就該裂縫之產生有
    過失，是難認其抗辯可採。
六、綜上所述，上訴人依侵權行為之法律關係，請求被上訴人再
    給付171,584 元及自起訴狀繕本送達之翌日即94年7 月21日
    起至清償日止，按週年利率5%計算之利息，為有理由，應予
    准許，逾此部分之請求，即屬無據，應予駁回。原審就上開
    應准許部分，為上訴人敗訴之判決，並駁回其假執行之聲請
    ，尚有未洽，上訴意旨求予廢棄改判，為有理由，爰由本院
    予以廢棄改判如主文第2 項所示。至原審就上訴人請求無理
    由部分，為上訴人敗訴之判決，並駁回其假執行之聲請，經
    核於法並無不合，上訴意旨求予廢棄改判，為無理由，應駁
    回其上訴。
七、本件事證已臻明確，兩造其餘攻擊防禦方法及舉證，核與判
    決結果無影響，爰不一一論述。
八、據上論結，本件上訴為一部有理由，一部無理由，依民事訴
    訟法第436 條之1 第3 項、第450 條、第449 條第1 項、第
    79條，判決如主文。
中　　華　　民　　國　　96　　年　　6 　　月　　20　　日
            民事第一庭     審判長  法　官　 郭琇玲
                                   法　官　 吳爭奇
                                   法　官　 卓立婷
以上正本是依原本作成。
本判決不得上訴。
中　　華　　民　　國　　96　　年　　6 　　月　　21　　日
                                   書記官   冒佩妤
